【裁判字號】    97,交聲,444
【裁判日期】    970731
【裁判案由】    交管條例聲異
【裁判全文】
臺灣板橋地方法院刑事裁定            97年度交聲字第444 號
原處分機關  交通部公路總局台北區監理所
異  議  人
即受處分人  台安交通企業股份有限公司
代  表  人  乙○○
上列受處分人因違反道路交通管理處罰條例案件，對於交通部公
路總局台北區監理所中華民國九十七年三月四日以北監營裁字裁
40-C00000000號違反道路交通管理事件裁決書所為之裁決處分不
服，聲明異議，本院裁定如下：
    主      文
原處分撤銷。
台安交通企業股份有限公司不罰。
    理      由
一、原處分意旨略以：異議人台安交通企業股份有限公司之靠行
    司機楊彬玉，於民國九十七年一月五日中午十二時五分許，
    駕駛車號３５６—ＧＡ號營業大貨車，行經台北縣鶯歌鎮○
    ○○○道中正一路前方路段，因有「汽車裝載貨物超過核定
    之總重量（裝載瀝青，應裝載重7.1 Ｔ，經司機出示貨單載
    重18.100Ｔ，超載11.0Ｔ）」之違規，經警攔停舉發，填具
    台北縣警察局九十七年一月五日北縣警交字第C00000000 號
    舉發違反道路交通管理事件通知單，原處分機關於九十七年
    三月四日依道路交通管理處罰條例第二十九條之二第三項規
    定，裁處罰鍰新台幣（下同）三萬二千元，並記汽車違規紀
    錄一次，異議人於同日聲明異議等情。
二、異議意旨略以：楊彬玉確於前開時、地，駕駛系爭車輛行經
    前開路段，為警攔停舉發，但當時伊並未超載，警方並未實
    際過磅，不足認定異議人確有違規，原處分應予撤銷等語。
三、法院之判斷：
（一）按汽車裝載貨物超過核定之總重量、總聯結重量者，處汽
      車所有人罰鍰，並記汽車違規紀錄一次，其應歸責於汽車
      駕駛人時，除依第三項規定處汽車駕駛人罰鍰及依第六十
      三條第一項第二款規定記點外，並記該汽車違規紀錄一次
      ；又有前二項規定之情形者，應責令改正或當場禁止通行
      ，並處新台幣一萬元罰鍰，超載十公噸以下者，以總超載
      部分，每一公噸加罰新台幣一千元；超載逾十公噸至二十
      公噸以下者，以總超載部分，每一公噸加罰新台幣二千元
      ；超載逾二十公噸至三十公噸以下者，以總超載部分，每
      一公噸加罰新台幣三千元；超載逾三十公噸者，以總超載
      部分，每一公噸加罰新台幣五千元。未滿一公噸以一公噸
      計算，道路交通管理處罰條例第二十九條之二第一項、第
      三項分別定有明文。
（二）查異議人靠行司機楊彬玉於前開時、地，駕駛系爭車輛行
      經前開路段，為警攔停舉發之事實，為異議人所不否認，
      並有現場照片附卷可證，應堪信為真實。
（三）而證人楊彬玉於本院審理時到庭結證稱：當天是伊駕車載
      貨，該車空車重十四噸，限載重七噸，當天貨單開十八噸
      ，沒有過磅點交，準備分二次載，並未超重百分之十，伊
      被舉發時有要求過磅，但警員未採納等語。另本案舉發警
      員甲○○亦到庭結證稱：當日係以楊彬玉提出之送貨單上
      記載「18100T」據以舉發，並未實際過磅，楊彬玉有要求
      ，但舉發實務實際重量會比磅單重，我們就以磅單為準等
      語。審酌證人楊彬玉當日裝載貨物為瀝青（有舉發違反道
      路交通管理事件通知單附卷可稽），並非定量包裝之物，
      警員引導違規人前往地磅測量，並無窒礙難行之處（如同
      警員舉發酒後駕車，均以科學儀器測試駕駛人之呼氣酒精
      濃度值，或以抽血檢測其血液中之酒精濃度值，非僅以目
      測或駕駛人供述其酒後駕車為據，以杜爭議），是本案既
      未實際過磅，尚難據以認定楊彬玉當時之載重量，基於罪
      疑惟輕原則，自應為異議人有利之認定。
（四）雖道路交通管理事件統一裁罰基準及處理細則第十九條第
      四項規定：執行交通勤務警察或依法令執行交通稽查任務
      人員發現汽車裝載定量包裝之物顯然超載者，得不經地磅
      測量，依照定式基準核算其超過規定之重量，依法舉發之
      。然本案證人楊彬玉當日裝載貨物為瀝青，並非定量包裝
      之物，已如前述，是本案尚不符前開不經地磅測量依法舉
      發之規定，附此敘明。
（五）綜上所述，異議人辯稱未實際過磅，不足認定確有超載違
      規等語，尚非無據，原處分機關據以裁罰，尚有未洽。異
      議人聲明異議為有理由，應將原處分撤銷，另諭知異議人
      不罰。
四、據上論斷，應依道路交通管理處罰條例第八十七條第二項、
    道路交通案件處理辦法第二十條，裁定如主文。
中    華    民    國    97    年    7     月    31    日
                  刑事第六庭  法  官  林鈺琅
上正本證明與原本無異。
如不服本裁定應於送達後五日內向本院提出抗告狀。
                              書記官  林蔚然
中    華    民    國    97    年    7     月    31    日


司法院資訊處製作；財團法人民間司法改革基金會備份。
